臺灣高等法院刑事裁定　　　　　　　　　100年度抗字第789號
抗　告　人
即受 刑 人　葉時旺
上列抗告人因聲請定其應執行刑案件，不服臺灣桃園地方法院中
華民國100年6月17日裁定（100年度聲字第1351號），提起抗告
，本院裁定如下：
    主  文
抗告駁回。
    理  由
一、原裁定意旨略以：受刑人葉時旺因違反毒品危害防制條例等
    案件，經本院先後判處如原裁定附表所示之刑確定。茲檢察
    官聲請定其應執行之刑，審核後認聲請為正當，應定其應執
    行之刑，而依刑法第53條、第51條第5款，裁定受刑人所犯
    如附表所示之罪所處之刑，應執行有期徒刑5年等語。
二、抗告意旨略以：依修正後刑法一罪一罰觀之，獨對所犯之毒
    品危害防制條例中（吸食毒品）部分有欠公允，參諸新法實
    施以來各法院之判決，以毒品販賣為例，5次販賣行為各判
    刑15年（合計75年），然定應執行刑約18年6月至19年；又
    以強盜案為例，6次強盜行為各判刑5年6月（合計33年），
    然定應執行刑約6年半，惟就施用毒品罪方面，則未能有此
    考量，以6次施用毒品行為各判刑1年2月，定應執行刑6年至
    7年左右，適用同一刑罰，竟有此不公；況施用毒品，均有
    成癮性反覆施用，多係有數次犯行，惟販賣第二級毒品，依
    現行實務判決約判處有期徒刑7年至8年，然施用毒品一罪一
    罰結果，刑度卻有可能較販賣為高，亦有不當。又刑事裁量
    權除不得逾越法律所規定範圍之外部性界限外，尚應受比例
    原則、公平正義原則之規範，謹守法律秩序之理念，體察法
    律之規範目的，使其結果實質正當，合於裁量之內部性界限
    ，俾與立法本旨相契合，亦必須符合所適用法律授權之目的
    ，並受法律秩序之理念，法律感情及慣例等所規範，且現已
    揭知刑事政策非袛在實現以往應報主義之觀念，尤重在教化
    之功能，參照臺灣桃園地方法院檢察署檢察官聲請定受刑
    人楊尤宏應執行刑案件，抗告審指受刑人除其中之一係竊盜
    罪外，餘皆為施用毒品罪，顯見受刑人有濫用毒品之傾向，
    此類行為偏差宜多予矯正而非專以報應刑待之，原審裁定合
    併有期徒刑6年2月過重，應予撤銷更為裁定，依受刑人犯罪
    之性質，定其應執行刑為有期徒刑3年；臺灣臺中地方法
    院98年度聲字第5043號詐欺罪19次，1至14次，一次判2月，
    合計2年4月。15至19次判處1年3月，合計3年7月，更定執行
    有期徒刑1年10月；臺灣板橋地方法院98年度訴字第1084
    號羅義德販賣第一級毒品判處15年3次計45年，販賣第二級
    毒品判處7年6月6次、6年1次、7年8月1次，合計103年8月，
    應執行有期徒刑25年；臺灣基隆地方法院96年度易字第53
    8號竊盜案，判處8月符合減刑4月共38次，合計12年8月，應
    執行有期徒刑3年。為此抗告人請求本諸公正、悲天憫人之
    心給予合理公平裁定，並採最有利給予重新機會云云。
三、按法律上屬於自由裁量之事項，並非概無法律性之拘束。法
    院就自由裁量權之行使，除不得逾越法律所規定範圍之外部
    性界限外，尚應受比例原則、公平正義原則之規範，謹守法
    律秩序之理念，體察法律之規範目的，使其結果實質正當，
    合於裁量之內部性界限，俾與立法本旨相契合。刑法第51條
    第5款規定數罪併罰，宣告多數有期徒刑者，應於各刑中之
    最長期以上，各刑合併之刑期以下，定其應執行之刑期，但
    不得逾30年，其就數罪併罰，固非採併科主義，而係採限制
    加重主義，就俱發各罪中，以最重之宣告刑為基礎，由法院
    參酌他罪之宣告刑，裁量加重定之，且不得逾法定之30年最
    高限制，此即外部性界限。然上揭定其應執行刑，既屬刑法
    賦予法院自由裁量之事項，其應受內部性界限之拘束，要屬
    當然（最高法院96年度台上字第7583號判決意旨參照），足
    認量刑為法院自由裁量之事項，除應符合內、外部性界限及
    相關原則規範外，並不受其他法官、法院之拘束。對於定應
    執行刑之案件，法院所為刑之酌定，本屬自由裁量事項，倘
    未逾法定裁量範圍（即各刑中之最長期以上、各刑合併之刑
    期以下之法定範圍內），即難謂其職權之行使有違誤。
四、經查：本件抗告人即受刑人葉時旺犯有如原裁定附表所示之
    罪，而其中原裁定附表編號1-2、3-5、7-8之罪，分別經原
    確定判決定其應執行有期徒刑1年4月、2年3月、1年4月。茲
    檢察官聲請就原裁定附表編號1-8所示之罪定其應執行之刑
    ，經核認聲請為正當，應定其應執行之刑。是原裁定於附表
    1-2所定之宣告刑有期徒刑1年4月，附表編號3-5所定之宣告
    刑2年3月、附表編號6所定之宣告刑3月又15日、及附表編號
    7-8所定之宣告刑有期徒刑1年4月內，四者合併之有期徒刑
    5年2月又15日以下之範圍內，就抗告人所犯如原裁定附表所
    示各罪定應執行有期徒刑5年，經核並未逾越刑法第51條第5
    款之界限，符合量刑裁量之外部性界限及內部性界限，亦無
    明顯過重而違背比例原則或公平正義之情形，自無違誤。至
    抗告意旨所指上開各案例之定應執行刑結果，係酌量個案情
    形，原法院未採為本件定應執行刑結果，難謂即有不符比例
    或公平原則。又本件受刑人所犯如原裁定附表所示罪行的犯
    罪時間皆係95年7月1日以後，是本件均應適用95年7月1日修
    正後所施行之刑法，並無比較新舊法適用問題，抗告意旨指
    本件應依刑法第2條第1項所規定之從新從輕原則應給予最有
    利之裁定云云，容有誤會。綜上所述，抗告人執上各節，指
    摘原裁定不當，為無理由，應予駁回。
五、據上論斷，應依刑事訴訟法第412條，裁定如主文。
中    華    民    國    100    年    7    月    25    日
                  刑事第二十二庭審判長法  官  郭雅美
                                      法  官  洪于智
                                      法  官  李麗珠
以上正本證明與原本無異。
不得再抗告。
                                      書記官  陳禹任
中    華    民    國   100    年    7     月    25    日